最高法院刑事判決
111年度台上字第4576號
上  訴  人  薛東隆                     


選任辯護人  郭美春律師
            賴佳慧律師
上列上訴人因違反槍砲彈藥刀械管制條例案件，不服臺灣高等法
院中華民國111年6月16日第二審判決（110年度上訴字第2444號
，起訴案號：臺灣宜蘭地方檢察署109年度偵字第3742號），提
起上訴，本院判決如下：
    主  文
上訴駁回。
    理  由
一、按刑事訴訟法第377條規定，提起第三審上訴，應以原判決
    違背法令為理由，係屬法定要件；而上訴第三審法院之案件
    ，是否以判決違背法令為上訴理由，應就上訴人之上訴理由
    書狀加以審查。如果上訴理由書狀並未具體指摘原判決不適
    用何種法則或如何適用不當，或所為指摘，顯與法律規定得
    為第三審上訴理由之違法情形不相適合時，均應認其上訴為
    不合法律上之程式，予以駁回。至於原判決究竟有無違法，
    與上訴是否以違法為理由，係屬二事。
二、本件原審經審理結果，認為上訴人薛東隆如原判決事實欄所
    載非法製造手槍犯行明確，因而維持第一審所為，論處上訴
    人犯民國109年6月10日修正前非法製造可發射子彈具有殺傷
    力之槍枝罪刑及依法諭知沒收、追徵之判決，駁回上訴人在
    第二審之上訴，已詳敘調查、取捨證據之結果及憑以認定犯
    罪事實之心證理由。上訴人不服，提起第三審上訴。
三、經查：　　
  ㈠法院或檢察官依刑事訴訟法第208條規定囑託醫院、學校或其
    他相當之機關、團體為鑑定時，倘鑑定機關出具之鑑定書或
    鑑定報告已符合刑事訴訟法第206條第1項、第208條所規定
    之形式要件，其內容並已詳載鑑定經過及結果，足供法院、
    當事人或訴訟關係人檢驗該鑑定形成之公信力及鑑定結果是
    否客觀、正確，即具備法定要件；嗣法院本於採證認事之職
    權，就該鑑定意見之證明力判斷之結果，倘不違背經驗法則
    及論理法則，即不得指為違法。本件原審囑託中央警察大學
    就扣案改造手槍進行有無殺傷力等事項鑑定結果，認本案改
    造手槍的槍口動能高於22.4焦耳/平方公分，其射出彈丸之
    單位面積動能高於我國司法及鑑識實務槍彈殺傷力判定標準
    20焦耳/平方公分，故本案改造手槍可擊發適用口徑之子彈
    ，具有殺傷力，有中央警察大學111年5月4日校鑑科字第000
    0000000號鑑定書可稽。上開鑑定意見係依刑事訴訟法第208
    條第1項規定囑託作成，鑑定人孟憲輝係就槍彈鑑識具有特
    別知識、經驗之人，有鑑定書所附之鑑定人簡介可稽，其先
    就本案改造手槍之外觀、結構及功能進行初步檢視，其次進
    行觀察量測、分解結合、機械性能測試，及含底火制式彈殼
    、非制式彈殼試射等鑑定操作，再使用底火連桿式非制式子
    彈進行實彈測試，而認本案改造手槍具有殺傷力，已就其鑑
    定經過、內容及結果詳細說明。原判決乃依憑上訴人於警詢
    、偵訊、第一審審理時，坦承其自網路購入槍管內原具阻鐵
    之手槍後，以鑽頭、撞針套筒、鉗子及鑽床等工具將槍管內
    阻鐵鑽通，在槍機面鑽孔形成撞針洞，並在滑套之槍機換裝
    金屬撞針和撞針簧而加以改造等不利於己之陳述，及於原審
    審理時就本案被訴改造手槍之事實為認罪之表示，佐以扣案
    改造手槍之前開鑑定結果，因認上訴人上開出於任意性之供
    述及自白與事實相符，堪予採信，上訴人確有本件被訴未經
    許可製造可發射子彈具有殺傷力手槍之犯行，已詳述其所憑
    證據及認定之理由，核與經驗法則及論理法則無違。
　㈡上訴意旨雖執本案改造手槍之槍管中段口徑較小且前後軸心
    不重合、無法擊發制式底火、試射過程中直至第3次方能擊
    發底火連桿式非制式子彈等鑑定過程所見部分情節，即自行
    認定該槍枝釋放擊錘與擊錘打擊力道不佳，殺傷力應屬不高
    ，指摘原判決援用鑑定報告卻未說明不採前述有利於上訴人
    事證之理由，有理由不備之違法云云。惟原判決業已敘明本
    案改造手槍之槍管中段固然內徑較小，且有槍管前段軸心與
    槍管後段軸心不同軸之現象，但槍管外觀仍筆直完整，射擊
    時若採用直徑與口徑相同之軟質鉛彈丸時，彈丸在槍管狹窄
    處受擠壓可拉伸變形通過，並射出槍管，射擊直徑與狹窄處
    內徑相近之球形彈丸時，亦可順利射出彈丸，亦即只要選定
    彈丸直徑8mm的適用子彈，槍管內徑不一的現象並不影響子
    彈之正常擊發，有卷附鑑定書可參，是上訴意旨此部分指摘
    ，顯係置鑑定意見及原判決之說明於不顧，未依卷內證據資
    料而為指摘。
　㈢上訴意旨另以本案試射之彈丸為鋼珠而非軟鉛彈，原判決未
    說明何以使用透明膠帶纏繞至直徑8.4mm之鋼珠彈丸，可以
    通過內徑狹窄處直徑僅有8.0至8.1mm之槍管，逕採本案改造
    手槍可適用直徑8mm之鋼珠彈丸而具有殺傷力之鑑定結論，
    有判決理由不備與事證調查未盡之違背法令云云。然本案鑑
    定意見業已載明其進行試射時係以透明膠帶纏繞直徑8mm之
    鋼珠使其直徑增為約8.4mm，再將纏繞膠帶之鋼珠裝入內有
    底火及火藥之彈殼而擊發，觀諸鑑定試射時拍攝之照片（原
    審卷第158頁），雖因包覆透明膠帶於外而使鋼珠直徑略增
    ，然透明膠帶並非堅硬材質而具相當彈性，無礙於扣引扳機
    釋放錘擊，撞擊撞針引爆底火爆炸，產生大量火藥燃氣推動
    彈丸前進、高速射出槍口之槍枝擊發過程，上訴意旨執前開
    理由指摘原判決所採納之鑑定報告為不可採，容有誤會。
　㈣上訴意旨雖另指摘原判決未予究明鑑定書關於槍管材質、抗
    拉強度、最高膛壓值等假設值之來源，即逕援引槍枝動能與
    承受膛壓部分之鑑定意見作為判決之依據，有判決理由不備
    之違法云云。惟本案改造手槍以合適之非制式子彈實際射擊
    測試結果，可射穿貫穿動能為22.4焦耳/平方公分之監測鋁
    板，已足以明確判定具有殺傷力，尚不因原判決於理由內引
    述本案改造手槍射擊時之彈丸單位面積動能及槍管可承受之
    膛壓等推估計算數值，而影響本案改造手槍具有殺傷力之認
    定。上訴人此部分上訴意旨，亦非適法之第三審上訴理由。
　㈤槍砲彈藥刀械管制條例所謂製造，除初製者外，尚包括創製
    、改造、組合、混合、化合等行為在內，凡將原不具有殺傷
    力之槍枝予以加工，致改變其原有性能、屬性，使成為可發
    射子彈具有殺傷力之槍枝即屬之。行為人主觀上有製造具有
    殺傷力槍枝之犯意，客觀上又未受許可而著手製造，即成立
    犯罪；製造行為是否已完成，而屬既遂，則視製造之槍枝有
    無殺傷力而定。又違法性認識，係指行為人對於其行為有法
    所不容許之認識，不以行為人確切認識其行為之處罰規定或
    可罰性為必要，祗須行為人知其行為違反法律規範，即有違
    法性認識。原判決已敘明上訴人於網路上購入本案手槍後，
    自行將槍管內阻鐵鑽通，並在槍機面鑽孔形成撞針洞，同時
    在滑套之槍機換裝金屬撞針和撞針簧，使該槍枝可供擊發適
    用子彈而具有殺傷力，自屬製造且既遂之行為，參以上訴人
    前於88年間即有因違反槍砲彈藥刀械管制條例而經法院判處
    徒刑紀錄，難認有不知法律禁止非法製造或改造手槍使之具
    有殺傷力之情事，其未經許可，擅自將原不具有殺傷力之手
    槍改造成為具有殺傷力，行為含有反社會性，難謂不知改造
    槍枝觸犯刑罰法令，亦無從認其違法行為之理由為正當，自
    無刑法第16條規定之適用等情甚詳，經核並無違誤。上訴意
    旨所稱上訴人誤認組裝、拆卸、貫通玩具槍管係法律所容許
    之行為云云，難認係不知法律及無法避免之正當理由，且係
    就原判決關於上訴人並無違法性錯誤而已明白論敘之事項，
    持憑己見復為爭執，自非適法之上訴第三審理由。
　㈥原判決就上訴人主張其於警方到場搜索時，自動向警方供承
    改造槍枝犯行，合於刑法第62條前段自首規定，應予減輕等
    情，已於理由內說明警方係依憑上訴人於露天拍賣網站購入
    槍枝、槍管、撞針、槍枝零件、裝飾彈、鑽尾、套筒、鑽床
    等改裝槍枝素材及改裝工具之拍賣交易紀錄，輔以上訴人曾
    於88年間遭查獲持有改造槍枝經判處罪刑確定暨其為毒品施
    用人口等前案紀錄，合理研判上訴人本案涉嫌改造槍枝嫌疑
    重大，據以報請檢察官許可後，向臺灣宜蘭地方法院聲請搜
    索票獲准，進而搜索查獲本案經改造之手槍，縱上訴人於員
    警執行搜索現場曾供承扣案手槍為其所改造，然因上述客觀
    存在之各項證據，已足使警方就上訴人為改造手槍之犯罪嫌
    疑人一節產生確切合理之可疑，上訴人本案改造手槍之犯罪
    已被偵查機關發覺在先，即與自首之要件不符，無從依刑法
    第62條前段或槍砲彈藥刀械管制條例第18條第1項之規定減
    免其刑等旨，尚無不合。上訴意旨指摘原判決援引含誇大主
    觀意見之警方偵查報告，未予嚴謹認定上訴人是否符合自首
    要件，有未依證據調查、理由不備之違背法令云云，核係對
    於原審已詳為調查、說明之事項，置原判決之論述於不顧，
    徒憑其個人主觀意思，任意指摘原判決違法，亦非適法之第
    三審上訴理由。
　㈦刑法第59條之酌量減輕其刑，必於犯罪之情狀，在客觀上足
    以引起一般同情，認為縱予宣告法定最低度刑，猶嫌過重者
    ，始有其適用，屬於法院裁判時得依職權自由裁量之事項，
    除其裁量權之行使，明顯違反比例原則外，不得以原判決未
    適用上開規定減刑，即指為違背法令。原判決對上訴人所為
    適用刑法第59條規定酌減其刑之請求，已於理由內以刑法第
    59條規定之酌量減輕其刑，必須犯罪另有特殊之原因與環境
    ，在客觀上足以引起一般同情，認為即使予以宣告法定最低
    度刑，猶嫌過重者，始有其適用。具殺傷力之改造手槍對於
    他人之生命、身體造成嚴重威脅，危害社會治安甚鉅，上訴
    人前已有因持有改造手槍經判處罪刑確定且入監執行完畢之
    槍砲前科，竟未知警惕而為本案之改造手槍犯行，危害更鉅
    ，客觀上並無任何引起一般人同情之情狀，難認有何情輕法
    重或可資憫恕之處；至上訴人或陳稱僅係好奇始購入把玩、
    前案之發生係屬誤會且嗣已安分守己，或稱本件案發後始終
    坦承客觀犯罪事實、所改造之槍枝擊發能力有限，及其照顧
    母親及年幼姪女多年，自身亦患有糖尿病、甲狀腺亢進疾病
    等情，已於法院量刑時予以考量，惟仍與刑法第59條所稱情
    堪憫恕之情狀有所不合，而無該條減輕其刑規定適用之餘地
    等語詳為說明。上訴意旨仍執上訴人並非專業製造槍、彈之
    人，本案槍、彈並未流出而危害社會輕微等情詞，指摘原判
    決未說明上訴人之本件犯罪情狀在客觀上如何不可憫恕，有
    判決理由不備及適用法則不當之違法云云，亦非適法之上訴
    第三審理由甚明。　　
四、綜上所述，本件上訴人之上訴意旨，無非係就屬原審採證認
    事職權之適法行使及原判決已說明事項，徒憑己見，任意指
    摘為違法，要難謂為適法之第三審上訴理由。是本件上訴違
    背法律上之程式，應予駁回。
據上論結，應依刑事訴訟法第395條前段，判決如主文。
中　　華　　民　　國　　111 　年　　11　　月　　30　　日
                  刑事第九庭審判長法　官  蔡彩貞
                                  法　官  梁宏哲
                                  法　官  莊松泉
                                  法　官  周盈文
                                  法　官  林庚棟
本件正本證明與原本無異
                                  書記官  李丹靈
中　　華　　民　　國　　111 　年　　12　　月　　8 　　日